【裁判字號】    89,台上,6727
【裁判日期】    891103
【裁判案由】    傷害
【裁判全文】
最高法院刑事判決                              八十九年度台上字第六七二七號
    上  訴  人  臺灣高等法院檢察署檢察官
    被      告  甲○○
    選任辯護人  邱朝象律師
右上訴人因被告傷害案件，不服臺灣高等法院，中華民國八十七年八月三十一日第二
審更審判決（八十七年度上更(二)字第二六八號，起訴案號：臺灣臺北地方法院檢察署
八十四年度偵字第五○五三號），提起上訴，本院判決如左：
    主  文
原判決撤銷，發回臺灣高等法院。
    理  由
本件原判決以公訴意旨略稱：被告甲○○與王政南於民國八十三年間，均在台北市○
○區○○街四十六號對面防火巷內空地向張傳生經營之洗車場租位停車，同年六月間
某夜，王政南曾因被告家中車輛占用雙車位而要求其停置妥當，翌日王政南所有車牌
號碼ＡＬ－九六一一號自用小客車四週即被人持器物劃痕數條，被告因不滿王政南向
張傳生揚言如當場逮到破壞者定會報復，而心思教訓，竟伺機於同年十二月九日晚十
一時四十五分許，夥同不詳真實姓名男子，持刀在台北市○○區○○街四十六號對面
防火巷內埋伏，目睹王政南駕車回來，即向該男子表示：「來了，就是他」，由該男
子於王政南下車到後車箱拿取物品之際，持刀猛砍二刀，致王政南左背深大切裂傷至
肋骨、右腕深切裂傷合併腕骨折後逃逸，認被告涉犯刑法第二百七十七條第一項傷害
罪嫌云云，而經審理結果，認被告被訴之罪嫌，尚屬不能證明，因而撤銷第一審法院
論處被告傷害罪刑之判決，改判諭知被告無罪，固非無見。
惟查：（一）卷附告訴人王政南在慶生醫院製作之第一次警訊筆錄，雖記載其供稱：
「拿開山刀殺我的身穿運動服，約二十歲，約一百七十公分，另一在旁看的，其特徵
不明，約二十歲」（見偵查卷第三頁背面），惟告訴人在上訴審及更一審一再指稱：
「轉送慶生醫院開刀，我當時已呈昏迷狀態，已經講不清楚」、「轉至慶生醫院時，
我已陷入意識模糊，當時我很緊急，醫生趕警員出去不讓他做筆錄」（見上易卷第二
七頁背面、更一卷八十五年十月十一日訊問筆錄），再依卷附慶生醫院診斷證明書所
載，告訴人當時身受左背深大切裂傷至肋骨、右腕深切裂傷合併腕骨折等傷害，傷勢
非輕（見偵查卷第八頁），王政南係八十三年十二月九日晚十一時四十五分許，遭人
持刀砍殺，迄第一次製作警訊筆錄之時間（即翌日上午零時三十分），其間相隔四十
五分鐘，依告訴人受傷嚴重之情狀，其轉送至慶生醫院急救之時，意識是否清楚﹖是
否仍有能力就事發經過及行兇者特徵做翔實之供述﹖關係告訴人前後指訴是否有瑕疵
，自應傳訊慶生醫院為告訴人急救之醫生及護理人員根究明白，原審就此未為調查，
即以：告訴人於八十三年十二月九日被殺之翌日接受警員訊問時，既不能指出殺伊之
兇手為何人，何以相隔月餘後，反能明確指認殺伊之人即係被告無誤，顯然有違吾人
生活經驗法則及論理法則，故其第二次警訊所為不利被告之供詞，是否屬實，非無疑
竇等語，說明不採納告訴人於警局複訊中之供述，自嫌率斷。再者告訴人在偵查、第
一審、上訴審、更一審及原審調查中，已一再指認該不詳姓名之人行兇之前，被告曾
告以：「來了、來了，就是他」等語，並就其在警局初訊時何以未能明確指證被告及
在警局要求其指認到場之被告時，其何以未能當場明白指認等情，加以說明，原判決
就告訴人前揭指述，何以不可採信，均未說明理由，有理由不備之違誤。又告訴人在
更一審供稱：「我在長庚醫院時有對警員說（指係遭被告殺傷之事）」（見更一卷八
十五年十月十一日訊問筆錄），核與證人陳金塗證稱：「我們將王先生送長庚時，警
察也來了，王先生有對警察說，當時有聽到陳先生兒子說，來了、來了，就是這一個
」（見第一審卷第九十頁背面）相符，則除在慶生醫院製作告訴人第一次警訊筆錄之
員警林源清外，是否另有警員赴長庚醫院就事發經過詢問告訴人﹖攸關告訴人及證人
陳金塗之供述能否採納至鉅，自應向長庚醫院或受理報案之警察機關查證明白，本院
前次發回意旨即已指及，原判決仍未查明，致原調查未盡之瑕疵依舊存在。（二）告
訴人、證人之陳述有部分前後不符，或相互間有所歧異時，究竟何者為可採，法院應
本諸調查證據之結果自由判斷，非謂一有不符或矛盾，即應認其全部均為不可採信。
告訴人對其車究係於何時遭人持利器割劃乙事所為之供述，雖前後不同，惟告訴人曾
因其車鈑金遭人割劃損壞，而向證人胡金地、張傳生抱怨，當時並告知若行為者被其
當場看到，其會拿刀砍人等情，已經張傳生、胡金地結證在卷（見偵查卷第十七頁、
第一審卷第十五頁背面、第三八頁），復有告訴人提出之南陽實業股份有限公司修護
紀錄表乙紙在卷可按（見更一審卷八十五年十二月六日訊問筆錄後），則告訴人關於
其車於何時遭人劃割損壞乙節，雖前後供述歧異，然其與張傳生、胡金地就此基本事
實之陳述，是否與真實性無礙﹖能否以此細節之差異，即認其指訴全非可採﹖關係渠
等前開證述能否採納，自應詳加勾稽剖析釐清。以上，或係上訴意旨所指摘，或為本
院得依職權調查之事項，應認原判決仍有撤銷發回更審之原因。又案件是否屬於刑事
訴訟法第三百七十六條各款所列之罪，應以起訴書記載之犯罪事實，並視當事人在第
二審言詞辯論終結前，對於罪名有無提出爭執為斷。如當事人原已主張該罪非屬刑事
訴訟法第三百七十六條所列各罪，惟第二審判決仍認係該條所列各罪而為判決時，即
得上訴於第三審法院，此觀諸司法院大法官釋字第六○號解釋意旨甚明。本件起訴書
雖認被告係犯刑法第二百七十七條第一項之傷害罪嫌，並就告訴人王政南指訴被告此
部分行為係犯殺人未遂罪名云云，說明被告意在教訓非為取命，此與殺人罪構成要件
不符，因與起訴事實為同一事實，爰不另為不起訴處分。惟第一審法院以傷害罪論處
被告罪刑，被告及檢察官均上訴於第二審法院，第二審上訴審乃變更檢察官所引應適
用之法條，依刑法第二百七十一條第二項、第一項殺人未遂規定論處被告罪刑，被告
上訴於本院後，臺灣高等法院檢察署檢察官提出之答辯書內即載明：「本件被告陳伯
彥所犯上開殺人未遂案件，其犯罪事實經臺灣高等法院為第二審判決，調查甚為明確
，均有卷證可資稽考，被告犯行足資認定，原判決為論罪科刑之宣告，認事用法，均
無不合」（見本院八十五年度台上字第四一六八號卷第三一頁），惟本院仍先後撤銷
第二審法院上訴審及更一審改以殺人未遂罪名論處被告罪刑之判決，至本件經本院第
二次發回原審法院後，原審始改判被告無罪。則檢察官在原審此次更審言詞辯論終結
之前，顯已就被告所為應係犯刑法第二百七十一條第二項、第一項殺人未遂罪名乙事
有所主張，揆諸上開說明，本件自屬檢察官得上訴於第三審之案件。又檢察官對被告
原係以刑法第二百七十七條第一項之傷害罪名提起公訴，第一審判決並未變更檢察官
起訴法條，改論處被告傷害罪刑，原判決理由二第五行記載：「原判決變更公訴人起
訴法條而認被告有傷害之犯行」，與卷內起訴書之記載不相適合，案經發回，應一併
查明更正，附此指明。
據上論結，應依刑事訴訟法第三百九十七條、第四百零一條，判決如主文。
中      華      民      國    八十九    年     十一     月      三      日
                              最高法院刑事第一庭
                                  審判長法官  施  文  仁
                                        法官  張  淳  淙
                                        法官  林  永  茂
                                        法官  蕭  仰  歸
                                        法官  蔡  清  遊
      右正本證明與原本無異
                                              書  記  官
中      華      民      國    八十九    年     十一     月      八      日


司法院資訊處製作；財團法人民間司法改革基金會備份。
